臺灣花蓮地方法院刑事判決　　　　　　　　100年度易字第9號
公　訴　人　臺灣花蓮地方法院檢察署檢察官
被　　　告　鄭春良
　　　　　　江國華
上列被告等因違反就業服務法案件，經檢察官提起公訴（99年度
偵字第5061號），本院判決如下：
    主  文
鄭春良違反任何人不得媒介外國人非法為他人工作之規定，經處
以罰鍰，五年內再違反任何人不得媒介外國人非法為他人工作之
規定，累犯，處有期徒刑捌月。
江國華違反雇主聘僱外國人不得聘僱許可失效之外國人之規定，
經處以罰鍰，五年內再違反雇主聘僱外國人不得聘僱許可失效之
外國人之規定，處有期徒刑肆月，如易科罰金，以新臺幣壹仟元
折算壹日。
    事  實
一、鄭春良前因違反就業服務法案件，經臺灣士林地方法院於民
    國95年5月8日以95年度簡字第143號判處有期徒刑6月確定，
    復因違反就業服務法案件，經臺灣高等法院花蓮分院於96年
    3月29日以96年度上易字第31號判處有期徒刑8月確定，嗣經
    臺灣高等法院花蓮分院於96年10月22日以96年度聲減字第31
    0號裁定減刑並定應執行刑為有期徒刑7月確定，於97年4月2
    5日易科罰金執行完畢。詎鄭春良竟不知悔改，前曾於98年1
    1月 10日，因媒介外國人非法工作，經花蓮縣政府以府社勞
    字第 0980188687A號行政裁處書處罰鍰新臺幣（下同）10萬
    元，而在上開裁罰5年內之99年5月24日，明知越南籍女子NG
    UYEN THI HOA（護照號碼：B0000000、中文姓名：阮氏花，
    原為崴瀚光碟有限公司所合法僱用來台之勞工，於98年4月3
    日逃逸，經行政院勞工委員會（以下簡稱勞委會）於 98年4
    月24日撤銷聘僱許可）為聘僱許可失效之外國人，仍將之由
    桃園縣中壢市帶往江國華所經營，位在花蓮縣瑞穗鄉○○路
    ○段 35之10號之吉祥庭園溫泉，而媒介阮氏花予江國華僱用
    。而江國華前曾因非法聘僱逃逸之外國人而經花蓮縣政府於
    98年11月10日以府社勞字第 0980188687B號行政裁處書處罰
    鍰7萬5千元，明知阮氏花為聘僱許可失效之外國人，而仍自
    99 年5月24日起，以每月薪資1萬8千元代價，聘僱阮氏花在
    其所經營之吉祥庭園溫泉從事打掃、清潔及烹飪之工作。嗣
    於同年 8月30日江國華駕車搭載阮氏花至瑞穗火車站時，為
    警查獲而查知上情。
二、案經內政部入出國及移民署專勤事務第一大隊臺東縣專勤隊
    移送臺灣花蓮地方法院檢察署檢察官偵查起訴。
    理  由
壹、證據能力部分：
一、按被告以外之人於偵查中向檢察官所為之陳述，除顯有不可
    信之情況者外，得為證據，刑事訴訟法第 159條之1第2項定
    有明文。所謂不可信性情況，法院應審酌被告以外之人於陳
    述時之外在環境及情況，例如：陳述時之心理狀況、有無受
    到外力干擾等，以為判斷是否有形式上顯然不可採信之依據
    。查本案證人阮氏花於檢察官偵查時之證述，係以證人之身
    份陳述，經告以具結義務後，經證人同意作證並經具結，其
    係於負擔偽證罪之處罰心理下證述，並以具結擔保其供述之
    真實性，又無受其他不當外力干擾之情形，是本案證人於偵
    查中在檢察官面前具結所為之證述，查無顯然不可信之情況
    ，依上開刑事訴訟法第 159條之1第2項規定，自得為證據。
二、按被告以外之人於審判外之言詞或書面陳述，除法律有規定
    者外，不得作為證據，刑事訴訟法第159條第1項固有明文；
    惟被告以外之人於審判外之陳述，雖不符同法第159條之1至
    之4 規定，而經當事人於審判程序同意作為證據，法院審酌
    該言詞陳述或書面陳述作成時之情況，認為適當者，亦得為
    證據。又當事人、代理人或辯護人於法院調查證據時，知有
    第159條第1項不得為證據之情形，而未於言詞辯論終結前聲
    明異議者，視為有前項之同意，同法第159條之5亦定有明文
    。本件檢察官及被告於本院審理時，對於證人阮氏花於警詢
    時證述之證據能力均表示沒有意見，且迄於言詞辯論終結前
    未聲明異議。經審酌本院所引用之證人於警詢之證述作成時
    之情況，核無違法取證或其他瑕疵，認為以之作為證據為適
    當，自得為證據。
三、本案認定事實所引用本件卷證所有之文書證據，檢察官、被
    告並未主張排除前開證據之證據能力，且迄於本院言詞辯論
    終結前均未表示異議，本院審酌前開書證並無證據證明係公
    務員違背法定程式所取得，亦無刑事訴訟法第159條之4規定
    顯有不可信之情況與不得作為證據之情形，是本案認定事實
    所引用本件卷證所有之證據，亦認為有證據能力，均合先敘
    明。
貳、實體部分：
一、訊據被告鄭春良固坦承前已因非法媒介外國人工作，經花蓮
    縣政府依就業服務法第 64條第1項裁罰10萬元，且本案確有
    將阮氏花帶至被告江國華所經營之吉祥庭園溫泉，惟矢口否
    認有何媒介外國人工作之犯行，辯稱：伊只是將阮氏花帶至
    被告江國華處寄放，俾便將阮氏花交池上派出所所長張淵瑜
    作為取締非法外勞業績云云；被告江國華則坦承前曾因聘僱
    逃逸之外國人，經花蓮縣政府依就業服務法第 63條第1項裁
    罰7萬5千元，惟矢口否認有聘僱阮氏花，辯稱：係阮氏花有
    許多朋友在伊所經營之吉祥庭園溫泉工作，所以阮氏花是前
    往找朋友，因為伊經營的溫泉地方很大，所以阮氏花住在員
    工的宿舍伊也沒有管，後來是被告鄭春良要伊載阮氏花至瑞
    穗火車站才被警察查獲云云。惟查：
    (一)證人阮氏花係越南國人，為崴瀚光碟有限公司經勞委會發
      予聘僱許可之製造業技工，自97年7月9日至98年4月3日居
      留在臺，惟阮氏花於98年4月3日逃逸，於 98年4月24日經
      勞委會撤銷聘僱許可一情，有外人居留資料查詢 （外勞）
      ─明細內容顯示畫面、阮氏花護照影本分別在卷可稽，自
      堪許認定。而證人阮氏花於警詢時證稱：伊於97年7月9日
      持居留簽證入境臺灣，工作處所是在崴瀚光碟有限公司，
      因為居留期限快到了才會在98年4月3日逃逸，逃逸後分別
      曾在臺中及花蓮工作，自 98年5月23日晚間由被告鄭春良
      自中壢火車站帶伊搭火車至花蓮，並前往吉祥庭園溫泉負
      責煮菜及整理客房工作迄今，每月實拿薪資1萬8千元，該
      溫泉老闆係被告江國華等語，經核與其於偵查中所證述之
      情節大致相符。又證人鄭春良於本院審理時亦證稱：伊是
      要將證人阮氏花交給警察作為查緝非法外勞的業績，所以
      有跟被告江國華講好，被告江國華也知道等語，足見證人
      阮氏花絕非被告江國華所辯，僅係單純前往吉祥庭園溫泉
      找朋友。況被告江國華於本院審理時供稱：阮氏花確實有
      住在伊吉祥庭園溫泉內，但常跑來跑去，平常也和伊員工
      一起用餐云云（參本院卷第70頁），經核與其於偵查中所
      供：阮氏花並未住在吉祥庭園溫泉云云（參偵卷第 103頁
      ），先後已供述不一。再者，被告江國華自承之前因容留
      外國人遭花蓮縣政府裁罰7萬5千元，現仍在分期繳納中，
      且伊僱用的員工食宿均係由伊負擔等語（參本院卷第71頁
      、第73頁），則被告江國華顯已經經濟困窘，竟仍任意容
      留阮氏花吃、住，並無任何代價，實難令人採信。而證人
      阮氏花於警詢時，則就吉祥庭園溫泉內各房間、設備、用
      途均能明確指認無誤，與被告江國華所供述相符，苟如被
      告江國華所言證人阮氏花僅係前往找朋友，何以能對該處
      各項設施均瞭如指掌？足見證人阮氏花對吉祥庭園溫泉內
      部至為了解，是證人阮氏花上揭證詞應較被告江國華之供
      詞為可信而足採，被告江國華之供述則先後不一且與常情
      不符，難以憑採。
    (二)證人即臺東縣警察局關山分局池上派出所所長張淵瑜於本
      院審理時到庭證稱：本案越南籍勞工阮氏花是伊查獲的，
      依標準作業程序，行政警察只要抓到外勞就要會同外事警
      察處理，本件有先會同外事警察製作筆錄，隨後則將人犯
      交移民署處理。查緝非法外勞是伊協辦的業務，但因為伊
      轄區單純，所以都會拜託親戚朋友提供情報哪裡有非法外
      勞再前往取締，伊之前在花蓮富里派出所服務時就認識被
      告鄭春良，後來被告鄭春良來池上分駐所找伊告知在玉里
      種西瓜，所以伊就請被告鄭春良如果有相關的情報可以提
      供，本案也是被告鄭春良提供的說有非法的外勞在瑞穗火
      車站，所以伊才到現場過濾而查獲，並沒有跟被告鄭春良
      講要把逃逸的外勞放在吉祥庭園溫泉，等到有需要查緝外
      勞業績時再通知警方前往查緝等語明確，足見被告鄭春良
      辯稱：伊只是將阮氏花帶至被告江國華處寄放，俾便將阮
      氏花交池上派出所所長張淵瑜作為取締非法外勞業績云云
      ，無非卸責之詞不足採信。
    (三)再者，證人阮氏花於警詢時亦證稱不知仲介真實姓名，惟
      明確證稱：該仲介有前往中壢火車站帶伊等共 3人前來花
      蓮，其中 2人被帶至吉祥庭園溫泉等語，嗣為警提示照片
      後，證人阮氏花始指認係被告鄭春良。而被告鄭春良亦不
      否認確實係由其將證人阮氏花等共 2人帶至被告江國華處
      （參偵卷第 112頁），益徵證人阮氏花所證，並非憑空捏
      虛而可採。
    (四)綜上所述，本案證人阮氏花對被被告鄭春良自桃園縣中壢
      火車站帶至被告江國華所經營之吉祥庭園溫泉，以每月18
      ,000元之代價，擔任清潔等工作等情，已證述明確而可採
      ，然被告江國華就證人阮氏花何以在吉祥庭園溫泉，所辯
      先後不一且與常情相悖；被告鄭春良就何以將證人阮氏花
      帶至吉祥庭園溫泉所辯亦與證人張淵瑜之證述不符，難以
      採信。本案事證明確，被告 2人犯行均堪認定，自應依法
      論科。
二、核被告鄭春良所為，係違反就業服務法第45條規定，而犯同
    法第 64條第1項之媒介外國人非法工作罪；核被告江國華所
    為，係犯就業服務法第57條第1款，而犯同法第63條第1項後
    段聘僱許可失效之外國人罪。檢察官就被告鄭春良所犯媒介
    外國人非法工作罪，認被告鄭春良按月向被告江國華收取 3
    千元仲介費，然上揭情形為被告鄭春良所堅詞否認，而證人
    阮氏花亦僅證稱：係被告江國華告知每月薪資必須扣除 3千
    元交予仲介鄭春良等語，就被告江國華是否確實交付被告鄭
    春良 3千元，並非親身閱歷聽聞，且上揭證述亦為被告江國
    華所否認，除此以外，卷內亦無其他證據足以證明被告江國
    華確有交付被告鄭春良每月 3千元之仲介費用，本罪疑唯輕
    之法則，此部分自應為被告鄭春良有利之認定，從而檢察官
    認被告鄭春良所為，係犯就業服務法第 64條第2項之圖利媒
    介外國人非法工作罪，尚有未洽，起訴法條應予變更。查被
    告鄭春良前因違反就業服務法案件，經臺灣士林地方法院於
    95年5月8日以95年度簡字第143號判處有期徒刑6月確定，復
    因違反就業服務法案件，經臺灣高等法院花蓮分院於 96年3
    月29日以96年度上易字第31號判處有期徒刑 8月確定，嗣經
    臺灣高等法院花蓮分院於96年10月22日以96年度聲減字第31
    0號裁定減刑並定應執行刑為有期徒刑7月確定，於 97年4月
    25日易科罰金執行完畢，有臺灣高等法院被告前案紀錄表在
    卷可憑，被告受有期徒刑執行完畢後，5 年以內故意再犯本
    件有期徒刑以上之罪，為累犯，應依刑法第 47條第1項規定
    加重其刑。爰審酌被告江國華非法聘僱外國人在本國工作，
    被告鄭春良則有多項違反就業服務法之前科紀錄，又再媒介
    外國人工作，造成對本國勞工工作權受影響，犯罪之手段、
    目的、動機、所生之危害，及犯罪後被告 2人均仍一再飾詞
    否認犯行等一切情狀，分別量處如主文所示之刑，並就被告
    江國華部分諭知易科罰金之折算標準。
據上論斷，應依刑事訴訟法第299條第1項前段、第 300條，就業
服務法第63條第1項後段、第64條第1項後段、第45條、第57條第
1款，刑法第11條前段、第47條第1項、第 41條第1項前段，判決
如主文。
本案經檢察官陳玫琪到庭執行職務。
中    華    民    國   100    年    8     月    25    日
                  刑事第一庭    法  官  林恒祺
以上正本證明與原本無異。
如不服本判決應於收受送達後10日內向本院提出上訴書狀，並應
敘述具體理由。其未敘述上訴理由者，應於上訴期間屆滿後20日
內向本院補提理由書(均須按他造當事人之人數附繕本)「切勿逕
送上級法院」。
中    華    民    國   100    年    8     月    26    日
                                書記官
就業服務法第63條
（罰則）
違反第44條或第57條第1款、第2款規定者，處新臺幣15萬元以上
75萬元以下罰鍰。五年內再違反者，處 3年以下有期徒刑、拘役
或科或併科新臺幣120 萬元以下罰金。
法人之代表人、法人或自然人之代理人、受僱人或其他從業人員
，因執行業務違反第44條或第57條第1款、第2款規定者，除依前
項規定處罰其行為人外，對該法人或自然人亦科處前項之罰鍰或
罰金。
就業服務法第64條
違反第45條規定者，處新臺幣10萬元以上50萬元以下罰鍰。五年
內再違反者，處 1年以下有期徒刑、拘役或科或併科新臺幣60萬
元以下罰金。
意圖營利而違反第45條規定者，處 3年以下有期徒刑、拘役或科
或併科新臺幣120萬元以下罰金。
法人之代表人、法人或自然人之代理人、受僱人或其他從業人員
，因執行業務違反第45條規定者，除依前二項規定處罰其行為人
外，對該法人或自然人亦科處各該項之罰鍰或罰金。